【裁判字號】    90,台上,7777
【裁判日期】    901220
【裁判案由】    走私
【裁判全文】
最高法院刑事判決                                九十年度台上字第七七七七號
    上  訴  人  甲○○
右上訴人因走私案件，不服台灣高等法院中華民國九十年十月十九日第二審更審判決
（九十年度上更(一)字第七四六號，起訴案號：台灣基隆地方法院檢察署八十九年度偵
字第七七九號），提起上訴，本院判決如左：
    主  文
原判決撤銷，發回台灣高等法院。
    理  由
本件原判決認定上訴人甲○○係台北縣萬里鄉野柳港籍「隆友三十一號」漁船船員，
於前案走私被查獲後，仍不知警惕，復與該船船長邱文浩、船員練聰柏、林振來（以
上三人已判決確定）及林崑玉（另案審理），共同基於走私之犯意聯絡，於民國八十
八年十二月二十九日下午五時十七分許，駕駛隆友三十一號漁船自台北縣萬里鄉野柳
漁港報關出海作業，駛至澎湖附近約東經一百十八度至一百十九點五度，北緯二十一
度至二十三度之漁區作業（距我國第一批領海基點澎湖七美嶼至屏東琉球與基線段最
近約三點五浬，最遠約一五○浬，上開海域一小部分屬我國十二浬領海及二十四浬鄰
接區，大部分為二百浬專屬經濟海域），竟於上開海域十二浬領海外，向亦有共同犯
意聯絡之不詳船名之大陸漁船上已成年大陸漁民約八人，接運完稅價格總額新台幣（
下同）二十二萬九千九百六十七元，已逾公告數額之大仔魚二百六十箱共一千五百
六十公斤、小仔魚七百四十箱約二千二百二十公斤、丁香魚五十包二百五十公斤、
小魚乾四十箱四百公斤、馬頭魚十四箱共二百九十六公斤、大頭蝦仁十四包共六十五
公斤、鯊魚切片五箱共三十公斤等大陸漁產品後，返航台灣。嗣於八十九年一月八日
下午七時五十分許返回台北縣金山鄉磺港漁港時為警查獲，並扣得前開私運進口之大
陸魚貨（其中大仔魚二百六十箱、小仔魚七百四十箱、丁香魚五十包、小魚乾四
十箱均業經銷燬，其餘馬頭魚十四箱、大頭蝦仁十四包、鯊魚切片五箱業經標售賣出
）等情。因而撤銷第一審關於上訴人部分之判決，改判仍論處上訴人共同私運管制物
品進口逾公告數額罪刑，固非無見。
惟查：(一)、原判決事實雖記載上訴人於上開海域十二浬領海外，向亦有共同犯意聯絡
之不詳姓名之大陸漁船上已成年大陸漁民約八人，接運完稅價格總額二十二萬九千九
百六十七元，已逾公告數額之大陸漁產品後，返航台灣等情。但對於上訴人究竟與該
等大陸漁民事前如何謀議及事中如何分擔走私行為，並未詳細認定明確記載，已不足
為適用法律之依據。且理由內亦未明認定上訴人係向大陸漁民約八人接運漁貨，共
同走私所憑之證據，尤有判決不載理由之違誤。(二)、原判決理由謂明知大陸漁民所出
售之物品係自大陸地區運來，仍予購買，私運進入台灣地區，自與其本人自大陸地區
私運物品無異，應成立懲治走私條例第十二條之私運物品進口罪。然原判決事實僅記
載上訴人於上開海域十二浬領海外，接運大陸漁產品後，返航台灣而已，對於該等漁
貨，上訴人是否明知為漁民自大陸地區運來，而仍予購買，抑或僅在漁區作業，受人
之託接運進入台灣，並未詳加調查說明，遽依懲治走私條例第十二條之規定論處其罪
刑，自有可議。上訴意旨指摘原判決不當，非全無理由，應認仍有撤銷發回更審之原
因。
據上論結，應依刑事訴訟法第三百九十七條、第四百零一條，判決如主文。
中      華      民      國     九十     年     十二     月     二十     日
                              最高法院刑事第九庭
                                  審判長法官  莊  登  照
                                        法官  洪  明  輝
                                        法官  黃  一  鑫
                                        法官  魏  新  和
                                        法官  林  秀  夫
      右正本證明與原本無異
                                              書  記  官
中      華      民      國     九十     年     十二     月    二十六    日


司法院資訊處製作；財團法人民間司法改革基金會備份。
